臺灣桃園地方法院刑事裁定　　　　　　 96年度聲字第2549號
聲　請　人
即　被　告　乙○○
指定辯護人　本院公設辯護人　甲○○
上列被告因違反毒品危害防制條例案件，不服本院受命法官中華
民國96年10月30日所為羈押之處分，聲請撤銷羈押，本院裁定如
下：
    主  文
聲請駁回。
    理  由
一、按對於審判長、受命法官、受託法官或檢察官所為下列處分
    有不服者，受處分人得聲請所屬法院撤銷或變更之。(一)關於
    羈押、具保、責付、限制住居、搜索、扣押或扣押物發還、
    因鑑定將被告送入醫院或其他處所之處分及第105 條第3 項
    、第4 項所為之禁止或扣押之處分。第1 項聲請期間為五日
    ，自為處分之日起算，其為送達者，自送達後起算。又依本
    編（即刑事訴訟法第403 條至第419 條）規定得提起抗告，
    而誤為撤銷或變更之聲請者，視為已提抗告；其得為撤銷或
    變更之聲請而誤為抗告者，視為已有聲請，刑事訴訟法第41
    6 條第1 項第1 款、第3 項、第418 條分別定有明文。經查
    ，被告乙○○所涉違反毒品危害防制條例案件於96年10月30
    日起訴移審至本院，經本案受命法官訊問後，認其犯罪嫌疑
    重大，且有刑事訴訟法第101 條第1 項第3 款事由，並有羈
    押必要，而於當日由受命法官宣示對被告執行羈押，依法此
    乃屬受命法官之處分，被告如有不服，應聲請所屬法院撤銷
    或變更之。是被告於96年11月5 日提出之刑事抗告狀，仍應
    視為撤銷上述羈押處分之聲請，於法自無不合，先予敘明。
二、聲請意旨如附件之刑事抗告狀所載。
三、次按被告經法官訊問後，認為犯罪嫌疑重大，而有左列情形
    之一，非予羈押，顯難進行追訴、審判或執行者，得羈押之
    ︰一、逃亡或有事實足認為有逃亡之虞者，二、有事實足認
    為有湮滅、偽造、變造證據或勾串共犯或證人之虞者，三、
    所犯為死刑、無期徒刑或最輕本刑為5 年以上有期徒刑之罪
    者，刑事訴訟法第101 條第1 項定有明文。而按關於羈押與
    否之審查，其目的僅在判斷有無實施羈押強制處分之必要，
    並非認定被告有無犯罪之實體審判程序，故關於羈押之要件
    ，無須經嚴格證明，以經釋明得以自由證明為已足；至於被
    告是否成立犯罪，乃本案實體上應予判斷之問題。再者，有
    無羈押被告之必要，係屬為保全被告使訴訟程序得以順利進
    行，或為保全證據或為保全對被告刑罰之執行目的，而對被
    告實施人身強制處分權，故審酌被告有無羈押之必要，除被
    告犯罪嫌疑已屬重大外，自當基於訴訟進行程度、犯罪性質
    、犯罪實際情狀及其他一切情事，審慎斟酌有無上開保全或
    預防目的，依職權妥適裁量，俾能兼顧國家刑事追訴、刑罰
    權之順暢執行及人權保障。又所謂犯罪嫌疑重大，係指就現
    有之證據，足認被告成立犯罪之可能性甚大而言，其與案情
    是否重大、罪名是否重大有異，更與被告是否構成犯罪無所
    關涉。
四、經查，據被告乙○○於本院96年10月30日訊問時供稱：伊有
    收受張壹菘交給伊的3 萬元，有收受本案的航空包裹，因為
    張壹菘告訴伊，伊幫他收了之後，他會順便幫吳俊宏拿這3
    萬元給伊，伊收包裹的時候知道是毒品，是跟伊講的，張壹
    菘96年7 月16日從大陸回來的時候，他先從大陸打電話給伊
    ，叫伊去機場接他，伊就去接他，在車上張壹菘跟伊說有一
    批貨要從大陸寄過來，叫伊幫他代收，他就說要給伊3 萬元
    ，在車上他就有告訴伊那批貨是K 他命，當時伊在考慮，張
    壹菘當時在車上跟伊說這批包裹就是吳俊宏從大陸寄過來的
    ，後來過了2 天，在7 月18日晚上的時候伊去他家，張壹菘
    交給伊1 支手機，裡面已經有SIM 卡了，張壹菘告訴伊，快
    遞公司會打這支電話給伊，這支手機有吳俊宏從大陸打過來
    的電話，當時張壹菘也告訴伊說，只是接個貨而已，沒什麼
    了不起，伊當時也沒想那麼多，就同意幫他收這批貨，伊跟
    張壹菘講好，伊一接到東西就會打電話給張壹菘，再拿去給
    他，在7 月20日那天，快遞公司打電話給伊，問伊什麼時候
    有空，並跟伊講一個地址，但伊不知道哪裡，後來就與快遞
    公司約附近，之後伊就出門接貨，後來就被警察查獲了，張
    壹菘有跟伊說K 他命的包裝方法是以原子筆的方式進來的，
    那3 萬元就是伊答應幫忙代收這批包裹的代價，伊就是因為
    張壹菘的介紹才認識吳俊宏，之前伊有聽張壹菘說吳俊宏就
    是從大陸寄東西過來的人，伊所說的東西就是毒品，是張壹
    菘說是毒品，張壹菘真的是本案的貨主，伊真的是要把這批
    貨交給張壹菘的等語（見本院96年10月30日訊問筆錄第1至6
    頁），核與扣案由被告所收受自大陸地區廣東省廣州地區，
    以航空包裹之方式寄送入境內有原子筆1 批之包裹（毛重
    17.65 公斤，見偵查卷第51至55頁附桃園憲兵隊搜索扣押筆
    錄及扣押物品目錄表各1 份），筆芯內經警起出不明粉狀物
    ，經送鑑驗結果，檢出第3 級毒品愷他命成分，淨重3074.4
    8 公克，純度87.07 ％，純質淨重2676.95 公克一情相符，
    亦有法務部調查局96年8 月21日調科壹字第09600353650 號
    鑑定書1 紙在卷可稽（見偵查卷第143 頁），足認被告前揭
    具任意性之自白核與事實相符，而屬可信，是被告涉犯運輸
    第三級毒品罪嫌確屬重大，且因本件被告所涉運輸第三級毒
    品罪嫌為最輕本刑5 年以上有期徒刑之重罪，該案現既由本
    院審理中尚未終結，為使審判進行及判決確定後執行之順利
    ，並經本院審酌該案情節、犯罪事實之釐清、對被害法益侵
    害程度及對社會之影響，衡諸比例原則，而認仍有羈押之必
    要，尚無法以具保替代羈押之有效性，實有羈押之必要。是
    本案受命法官審酌被告之犯罪情節，認應予羈押，即無不當
    。被告雖以起訴書並未有積極證據可指被告確知包裹內容藏
    有K 他命，且起訴書所指3 萬元代收包裹之代價，亦僅有公
    訴人之推測而已，並無任何客觀事證可資說明，顯然就此認
    定其犯嫌重大，非無違誤云云，然被告所涉運輸第三級毒品
    罪嫌確屬重大一節，業如前述，其所辯有無犯罪一節，係屬
    本案實體上應予判斷之問題，揆諸前揭說明，核非法院裁定
    是否羈押之審查要件，抗告意旨雖再以原羈押裁定對於是否
    得以逕命具保、責付或限制住居等羈押替代手段之可能加以
    審酌，所為之裁定似不無理由不備之違誤云云，然被告所涉
    運輸第三級毒品罪嫌為最輕本刑5 年以上有期徒刑之重罪，
    經審酌該案情節、犯罪事實之釐清、對被害法益侵害程度及
    對社會之影響，衡諸比例原則，認有羈押之必要，尚無法以
    具保替代羈押之有效性，亦如前述，其所指無羈押必要性云
    云，亦非可採。本件被告既存有前開羈押原因，且認有羈押
    之必要，則本案受命法官諭知准予羈押，並無不合，故本件
    聲請為無理由，應予駁回。
四、據上論斷，應依刑事訴訟法第416 條第4 項、第412 條，裁
    定如主文。
中　　華　　民　　國　　96　　年　　11　　月　　16　　日
                      刑事第九庭審判長法  官　游紅桃
                                      法　官　何燕蓉
                                      法  官  蘇琬能
上正本證明與原本無異。
如不服本裁定，應於裁定送達後5 日內向本院提出抗告狀（應附
繕本），抗告於臺灣高等法院。
                                      書記官  許家慧
中　　華　　民　　國　　96　　年　　11　　月　　20　　日
